【裁判字號】    89,易緝,346
【裁判日期】    890630
【裁判案由】    違反動產擔保交易法
【裁判全文】
台灣台中地方法院刑事判決                        八十九年度易緝字第三四六號
    公  訴  人  台灣台中地方法院檢察署檢察官
    被      告  乙○○
右列被告因違反動產擔保交易法案件，經檢察官提起公訴（八十八年度偵字第一二八
四三號），本院判決如左：
    主      文
乙○○無罪。
    理      由
一、公訴意旨略以：被告乙○○於民國八十七年五月二十九日，以動產擔保交易之附
    條件買賣方式，向福灣企業股份有限公司（設台北市○○○路二○五號九樓九○
    二室，下稱福灣公司）購買車牌Ｂ三─二八三八號自小客車一輛，為動產擔保交
    易之債務人。約定總價金新台幣（下同）六十九萬九千四百九十五元，頭期款三
    萬五千二百元，餘款分二十四期給付，月付一萬五千八百六十五元，第二十四期
    付款二十九萬九千五百元，標的物存放處所為契約上所載之住居地即台中縣龍井
    鄉○○路新庄仔巷八○號，於債務未全部付清之前，前揭自小客車仍屬福灣公司
    所有，不得任意遷移、出賣、出質、移轉、抵押或為其他處分。詎被告竟意圖不
    法之利益，自八十八年三月十日起即拒不付款，且將標的物遷移前開存放處所，
    使福灣公司不知該車所在，致生損害於該公司。案經福灣公司告訴，因認被告涉
    犯動產擔保交易法第三十八條之罪嫌云云。
二、按犯罪事實，應依證據認定之，無證據不得推定其犯罪事實；不能證明被告犯罪
    者，應諭知無罪之判決，刑事訴訟法第一百五十四條、第三百零一條第一項分別
    定有明文。又事實之認定，應憑證據，如不能發現相當證據，或證據不足以證明
    ，自不能以推測或擬制之方法，以為裁判基礎；認定不利於被告之事實，應依積
    極證據，苟積極證據不足為不利於被告事實之認定時，即應為有利於被告之認定
    ，更不必有何有利之證據，最高法院亦著有四十年度台上字第八六號、三十年度
    上字第八一六號判例足資參照。另依動產擔保交易法第三十八條之規定，須動產
    擔保交易之債務人，萌生不法利益之意圖，將標的物遷移、出賣、出質、移轉、
    抵押或為其他處分，致生損害於債權人，始能成罪，若債務人將標的物遷移之際
    ，主觀上並無任何不法利益之意圖，事隔一段時間後，才因故未續繳期款，即難
    以該罪論處。
三、本件公訴人認被告涉有違反動產擔保交易法之罪嫌，無非以告訴人代理人江錦聰
    之指訴、附條件買賣合約書及設定登記申請書，為其主要論據。惟訊諸被告固坦
    承於八十七年五月二十九日，以分期付款之動產擔保交易附條件買賣之方式，向
    福灣公司購買車牌Ｂ三─二八三八號自小客車一輛，並自八十八年三月二十日以
    後，即未依約付款等事實，然堅決否認犯行，辯稱：八十七年十一月間搬家後，
    仍續繳期款，最後一次繳款日期係八十八年三月二十日，嗣因被倒債之債務人未
    依承諾還款，始無法繼續繳納等語。經查：告訴人福灣公司之代理人甲○○到庭
    陳稱：被告最後一次於八十八年三月二十日繳交二月份之應付款項，車輛於八十
    八年八月九日在台中市○○路與五權西路有附近之路邊取回，不知被告何時搬家
    等語，並提出車輛取車通知表一份在卷可憑。又莊水淀、莊瑞豐父子積欠被告及
    其夫許進財一百餘萬元，有被告提出之本票影本三十紙及本票准許強制執行之民
    事裁定影本一份在卷可憑。是被告前揭所辯尚堪採信，其雖曾於八十七年十一月
    間，因遷移居所而移動車輛，然被告迄八十八年三月二十日，仍續繳期款約四次
    ，顯見其於遷移車輛時，應無不法利益之意圖，揆諸前項之說明，自不得以被告
    事後未能依約履行債務之清償，即令其負違反動產擔保交易法之罪責。本案應僅
    屬被告與告訴人間之民事糾葛，顯與動產擔保交易法第三十八條之構成要件不合
    ，尚難以該罪相繩。此外，復查無任何積極證據足資證明被告有何犯行，本件係
    不能證明被告犯罪，應為無罪之諭知。
四、據上論斷，應依刑事訴訟法第三百零一條第一項，判決如主文。
中      華      民      國    八十九    年      六      月     三十     日
                                      法  官   張恩賜
右正本證明與原本無異。
如不服本判決，應於判決送達後十日內向本院提出上訴狀，上訴於台灣高等法院台中
分院（須附繕本）。
                                      書記官
中      華      民      國    八十九    年      七      月     一       日


司法院資訊處製作；財團法人民間司法改革基金會備份。
